【裁判字號】    90,聲,1871
【裁判日期】    900615
【裁判案由】    聲請法官迴避
【裁判全文】
臺灣高等法院刑事裁定                              九十年度聲字第一八七一號
    聲  請  人
    即  被  告  甲○○
右列聲請人因詐欺等案件，聲請本院法官迴避，本院裁定如左：
    主  文
聲請駁回。
    理  由
一、聲請意旨略稱：本院九十年度上易字第一三三六號詐欺等案件，於九十年五月二
    十四日審理期日，審判長曾德水法官執一己主觀認定，僅著重訊問對被告不利之
    事項，置有利被告證據於不顧，如反覆追問被告收受支票何以不要求對方背書，
    於被告提出一疊支票，表示收取客票，並未要求客戶背書，審判長法官竟不予置
    理。又審判長法官就卷內證據先則疏未提示，經被告辯護律師於言詞辯論時提起
    ，審判長法官卻情緒性將所有證據及卷宗置於被告前。又於已進行辯論程序，被
    告為最後陳述時，突然諭知被告涉有贓物及侵占罪，經被告辯護律師質疑，方重
    行辯論，並不悅指責被告辯護律師態度。是審判長法官先入為主之預斷認定，已
    足認其執行職務有偏頗之虞。又被告雖原已就案件有所聲明或陳述，惟上述執行
    職務有偏頗之虞行為，係發生在審理程序進行中，為此依刑事訴訟法第十八條第
    二款、第十九條第二項但書規定，聲請審判長法官迴避等語。
二、本件聲請法官迴避係被告提出，業經被告於本院九十年六月十三日訊問時陳明在
    卷，並於聲請狀補行簽名，已合於刑事訴訟法第十八條應由當事人提出聲請之規
    定。又聲請人係以審判長於審理程序進行中之言行，主張審判長有偏頗之虞，則
    所指聲請迴避之原因事實，係發生在聲請人於案件有所聲明或陳述後，故聲請人
    於案件有所聲明或陳述後，聲請法官迴避，合於刑事訴訟法第十九條第二項但書
    聲請時期之規定，先予敘明。
三、按當事人聲請推事迴避，以有具體事實足認其執行職務有偏頗之情形為限，若僅
    對於推事之指揮訴訟，或其訊問方法，有所不滿，不能指為有偏頗之虞。又所謂
    有偏頗之虞，係指推事與訴訟關係人具有故舊恩怨等關係，其審判恐有不公平者
    而言，分別為最高法院十八年抗字第一四九號、十九年抗字第二八五號判例所揭
    示意旨。又按刑事訴訟法第十八條第二款規定，得聲請法官迴避原因之所謂足認
    其執行職務有偏頗之虞者，係指以一般通常之人所具有之合理觀點，對於該承辦
    法官能否為公平之裁判，均足產生懷疑；且此種懷疑之發生，存有其安全客觀之
    原因，而非僅出諸當事人自己主觀之判斷者，始足當之。至於訴訟上之指揮乃專
    屬於法院之職權，當事人之主張、聲請，在無礙於事實之確認以及法的解釋，適
    用之範圍下，法院固得斟酌其請求以為訴訟之進行，但仍不得以此對當事人之有
    利與否，作為其將有不公平裁判之依據，更不得以此訴訟之進行與否而謂有偏頗
    之虞聲請法官迴避，亦有最高法院七十九台抗字第三一八號判例可參。
四、經查，上揭聲請意旨所指事項，或為法官訊問被告之方式，或為法官調查證據之
    方法，或屬法官審判程序之進行，係對於法官指揮訴訟、調查證據、訊問方法，
    是否合法妥適之質疑，並非有主張具體事實，足認法官與訴訟關係人有故舊恩怨
    等相類關係，致法官審判恐有偏頗之虞情形。次查，聲請人所指或為法官偏重追
    查對聲請人不利之證據，或為法官問案態度欠佳，或為法官忽略訴訟程序規定，
    而該等事項之評價，並非客觀明確，因有無利害關係，及利害程度不一，各人心
    中感受即有不同，尚非一般通常之人均會理解為法官不能為公平之審判，仍屬聲
    請人對於法官審判程序進行，認為對其不利，個人主觀判斷法官存有偏見，而懷
    疑法官不能為公平之審判，不屬一般通常之人所同具不能為公平之審判之客觀上
    原因，不能即認法官有偏頗之虞。是依上開說明，自不合於刑事訴訟法第十八條
    第二款規定之迴避事由。聲請人之聲請，為無理由，應予駁回。
五、依刑事訴訟法第二十一條第一項，裁定如主文。
中      華      民      國      九十    年      六      月      十五    日
                              臺灣高等法院刑事第二十庭
                                  審判長法  官  葉  麗  霞
                                        法  官  林  勤  綱
                                        法  官  李  錦  樑
右正本證明與原本無異。
如不服本裁定應於收受送達後五日內向本院提出抗告書狀。
                                        書記官  郭  台  發
中      華      民      國      九十    年      六      月      十五    日


司法院資訊處製作；財團法人民間司法改革基金會備份。
